臺灣臺南地方法院臺南簡易庭民事判決
110年度南小字第2214號
原      告  陳妘蓁  
            程海益  
被      告  顏英娥  

上列當事人間返還不當得利等事件，經本院於民國111年4月25日
言詞辯論終結，判決如下：
    主      文
一、被告應給付原告陳妘蓁新臺幣陸仟肆佰元，及自民國一百一
    十年十二月三十日起至清償日止，按週年利率百分之五計算
    之利息。
二、原告其餘之訴駁回。
三、訴訟費用新臺幣壹仟元，由被告負擔新臺幣壹佰元，餘由原
    告共同負擔。
四、本判決第一項得假執行。
    事實及理由
一、原告起訴主張：
(一)原告陳妘蓁：
　1.原告陳妘蓁前向被告承租其居所即門牌號碼臺南市○區○○○路
    00號房屋（下稱系爭房屋）前方之騎樓（下稱系爭騎樓），
    用以經營麵攤，約定租期自民國108年1月1日起至109年12月
    31日止，每月租金新臺幣（下同）7,000元，被告並謊稱其
    自家電費每月僅800元，故與原告陳妘蓁約定每月補貼電費8
    00元，剩餘不足電費再由原告陳妘蓁負擔，雙方並簽訂租賃
    契約書（下稱系爭租約）。
　2.而原告陳妘蓁承租之系爭騎樓並未安裝冷氣，僅有用以經營
    麵攤之冰箱、電扇、抽油煙機等設備，每月用電需求不高，
    被告起初每月向原告陳妘蓁收取1千多元之電費，尚屬合理
    ，然自108年6月起，被告每期卻向原告收取高達4、5千元之
    電費，經原告陳妘蓁向台灣電力股份有限公司（下稱台電公
    司）查證，系爭房屋107年12月份（即107年11、12月）之電
    費為2,109元，平均每月電費僅1,055元，且被告僅有於每期
    （即2個月）補貼原告陳妘蓁其自家電費800元，並未依約於
    每月補貼原告陳妘蓁電費800元，總計被告共短付23個月份
    電費共計15,465元(請求月份及金額詳如附表所示)，致原告
    陳妘蓁受有損害，爰依系爭租約、民法不當得利及侵權行為
    損害賠償之法律關係擇一請求被告給付等語。
　3.並聲明：被告應給付原告陳妘蓁15,465元，及自起訴狀繕本
    送達翌日起至清償日止，按週年利率5％計算之利息。
(二)原告程海益：　　
　1.原告程海益與原告陳妘蓁為夫妻關係，前至被告家中商討上
    開補貼電費短少問題，詎被告不僅辱罵原告程海益，並強拉
    下其住處之鐵捲門，致鐵捲門壓傷原告程海益之頭部，被告
    更揚言要用鐵捲門壓死原告程海益。被告以鐵捲門壓傷原告
    程海益頭部及揚言要壓死原告程海益之行為，造成原告程海
    益身心受創，夜間無法入睡，於110年5月起持續至衛生福利
    部臺南醫院（下稱臺南醫院）就醫，並經診斷為罹患持續性
    憂鬱症併失眠症狀，爰依民法第184條、第195條之規定請求
    被告賠償精神慰撫金5萬元等語。
　2.並聲明：被告應給付原告程海益5萬元，及自起訴狀繕本送
    達翌日起至清償日止，按週年利率5％計算之利息。
二、被告則以：
(一)對於有與原告陳妘蓁簽訂系爭租約並不爭執，然依過往使用
    情形，被告系爭房屋1樓每期電費約700至800元，雙方並約
    定由被告每月補貼原告陳妘蓁自家電費400元，即每期補貼8
    00元，系爭租約上記載被告每月補貼自家電費800元為被告
    筆誤，被告均已依約給付予原告陳妘蓁，甚至於108年6月至
    10月因夏季電價較高，被告另有補貼原告陳妘蓁3,200元，
    被告並無積欠原告陳妘蓁電費未繳納之情形，其主張並無理
    由。
(二)又原告程海益前以商討電費差額為由至被告住處，然因其情
    緒失控，於被告住處大聲喧鬧，被告獨自居住而心生恐懼，
    為避免與原告程海益發生爭執，才將鐵捲門放下來，然並未
    造成原告程海益受有何傷害，被告也沒有說過要用鐵捲門壓
    死原告程海益等語；又原告程海益每天都會喝酒，才會導致
    精神狀況不穩，其因此罹患憂鬱症及失眠症，與被告無關，
    原告程海益之主張，亦無理由等語。
(三)併為答辯聲明：請求駁回原告之訴。
三、得心證之理由：
(一)原告陳妘蓁請求電費部分：
　1.按當事人主張有利於己之事實者，就其事實有舉證之責任，
    民事訴訟法第277條前段定有明文。次按因故意或過失，不
    法侵害他人之權利者，負損害賠償責任。故意以背於善良風
    俗之方法，加損害於他人者亦同。違反保護他人之法律，致
    生損害於他人者，負賠償責任。但能證明其行為無過失者，
    不在此限；無法律上之原因而受利益，致他人受損害者，應
    返還其利益。雖有法律上之原因，而其後已不存在者，亦同
    ，民法第184條、第179條規定至明。
　2.查原告陳妘蓁主張其前向被告承租系爭騎樓，用以經營麵攤
    ，約定租期自108年1月1日起至109年12月31日止，每月租金
    7,000元，雙方並簽訂系爭租約等節，有系爭租約在卷為憑
    （見南司小調卷第19-32頁），且為被吿不爭執，上情首堪
    認定。
　3.原告陳妘蓁主張簽立系爭租約時，被吿謊稱出租前之平均每
    月電費僅支出800元，詐騙原告同意就系爭騎樓電費支出，
    約定由被吿補貼每月電費800元，其餘電費由原告負擔。然
    被吿平均每月電費支出實際為1,055元，且被告僅每期（即2
    個月）給付原告陳妘蓁電費800元，共僅給付8,800元，被吿
    亦未依系爭租約約定補貼電費；被吿就108年1月至109年11
    月間因詐欺原告陳妘蓁而不法取得電費利益15,465元，造成
    原告陳妘蓁受有損害，其得依照侵權行為、不當得利及系爭
    租約法律關係擇一向被吿請求等語。被吿雖不爭執兩造間有
    補貼電費之約定，然否認有詐欺或不當得利之行為，並以前
    詞置辯。依照前開說明，應由原告陳妘蓁就被吿確實有前開
    詐騙之不法行為而獲取電費利益15,465元，並造成損害等侵
    權行為及不當得利之構成要件事實，負舉證責任。　
　4.經查：
　①依照系爭租約其上所載：「電費自家每個月捌佰元」等語（
    見南司小調卷第29頁），原告陳妘蓁主張其與被吿簽立系爭
    租約當時，雙方約定被吿應分擔電費金額為每個月800元乙
    節，足以認定。被吿空言辯稱上開電費分擔金額「每月」80
    0元係筆誤，雙方當時真意為「每期」800元（即每月400元
    ）云云，然並未舉證以實其說，所辯尚難採信。
　②至原告陳妘蓁主張被吿出租前之107年12月該期電費為2,109
    元，被吿卻佯稱每月電費僅800元，以此方式詐騙原告同意
    承租後被吿就電費每月僅分擔800元等語，雖據原告提出台
    電繳費查詢紀錄在卷可稽（見南司小調卷第17頁），然上開
    繳費查詢紀錄為系爭房屋於107年12月至109年12月系爭租約
    終止時之期間電費繳納紀錄，固然可證107年12月該期電費
    數額為2,109元，惟系爭房屋於110年2月當期電費之應繳金
    額僅為717元，則有被吿提出之繳費通知單在卷為憑（見本
    院卷第31頁），足見系爭房屋未出租予原告陳妘蓁時，其一
    期電費有717元到2,109元之落差存在，是被吿辯稱系爭騎樓
    未出租予原告之前每期電費僅800元，雙方才就電費約定各
    自分擔比例等語，並非全然不可信。原告陳妘蓁並未再提出
    其他證據證明被吿有故意隱匿不實電費資訊而為本件電費分
    擔之約定，其主張被吿故意詐欺原告陳妘蓁以獲取短繳電費
    之不當利益，並造成原告陳妘蓁權益損害等語，即屬無據。
  ③又依據系爭租約之約定，被吿每月應分擔之電費金額為800元
    業經認定如前，則被吿於108年1月1日起至109年11月30日止
    共23個月期間應繳納予原告陳妘蓁之電費總額應為18,400元
    （計算式：800元×23月＝18,400元）。惟查，被吿此段期間
    繳納予以原告陳妘蓁之電費金額為如附表「被吿補貼電費」
    欄所示之金額共計8,800元，以及108年6月至10月間增加補
    貼費用3,200元，共計12,000元等情，為原告陳妘蓁及被吿
    不爭執（見本院卷第62-63頁），被吿雖另辯稱109年11月有
    繳納400元予原告陳妘蓁，然並未舉證以實其說，此部分尚
    難認定被吿確實有繳納，據此，本件應認被吿僅給付原告陳
    妘蓁此段期間電費12,000元。依此計算，原告陳妘蓁依系爭
    租約就電費分擔之約定，得向被吿請求應分擔之電費6,400
    元（計算式：18,400元-12,000元＝6,400元）。逾越此部分
    之請求，則屬無據，應予以駁回。
　5.按遲延之債務，以支付金錢為標的者，債權人得請求依法定
    利率計算之遲延利息；應付利息之債務，其利率未經約定，
    亦無法律可據者，週年利率為5％；給付無確定期限者，債務
    人於債權人得請求時，經其催告而未為給付，自受催告時起
    ，負遲延責任。其經債權人起訴而送達訴狀，或依督促程式
    送達支付命令，或為其他相類之行為者，與催告有同一之效
    力，民法第233條第1項、第203條、第229條第2項分別定有
    明文。查本件原告陳妘蓁請求之前開金額，其給付並無確定
    期限，是原告陳妘蓁請求法定遲延利息部分，自得請求自起
    訴狀繕本送達翌日即110年12月30日起至清償日止，按週年
    利率5％計算之利息。　
　6.綜上，原告陳妘蓁依系爭租約之法律關係，請求被告給付6,
    400元，及自110年12月30日起至清償日止，按週年利率5％計
    算之利息，為有理由，應予准許。逾越此部分之請求，則屬
    無據，應予以駁回。　　　　　
(二)原告程海益請求慰撫金部分：　　
　1.按不法侵害他人之身體、健康、名譽、自由、信用、隱私、
    貞操，或不法侵害其他人格法益而情節重大者，被害人雖非
    財產上之損害，亦得請求賠償相當之金額，民法第195條第1
    項前段定有明文。次按民事訴訟如係由原告主張權利者，應
    先由原告負舉證之責，若原告先不能舉證，以證實自己主張
    之事實為真實，則被告就其抗辯事實即令不能舉證，或其所
    舉證據尚有疵累，亦應駁回原告之請求（最高法院72年度台
    上字第4225號裁判意旨參照）。再按依民法第184條第1項前
    段規定，侵權行為之成立，須行為人因故意過失不法侵害他
    人權利，亦即行為人須具備歸責性、違法性，並不法行為與
    損害間有因果關係，始能成立，且主張侵權行為損害賠償請
    求權之人，對於侵權行為之成立要件應負舉證責任（最高法
    院100年度台上字第328號判決意旨參照）。
　2.本件原告程海益主張被告強行拉下其住處之鐵捲門以致原告
    程海益頭部受到壓傷，更揚言要用鐵捲門壓死原告程海益，
    原告程海益因此身心受創，經診斷為罹患持續性憂鬱症併失
    眠症狀，請求被告賠償精神慰撫金5萬元等語。經被吿否認
    ，並以前詞置辯，依照前開說明，應由原告程海益就被吿確
    實有前開不法傷害原告之行為，造成原告罹患持續性憂鬱症
    併失眠症狀，兩者間有相當因果關係等情，負舉證責任。
　3.惟查：原告程海益就其上開主張無非係以臺南醫院診斷證明
    書為證（見南司小調卷第33頁），然前開診斷證明書至多僅
    能證明原告程海益於110年10月11日起罹患持續性憂鬱症併
    失眠症狀，然觀前開診斷證明書並未記載罹患該病症之原因
    ，而罹患憂鬱症及失眠症狀之原因多端，尚不能僅憑此認定
    原告程海益係因被吿有何不法行為而罹患憂鬱症及失眠症狀
    ，或因此有其他人格法益受有損害，且情節重大之情形。況
    原告程海益亦未證明被告確實有拉下鐵捲門壓傷原告程海益
    頭部及揚言要壓死原告程海益之不法行為存在，其請求被吿
    給付精神慰撫金，為無理由，應予駁回。
　4.綜上所述，原告程海益依侵權行為法律關係，請求被告給付
    慰撫金5萬元，及自起訴狀繕本送達翌日起至清償日止之法
    定遲延利息，為無理由，應予駁回。　
四、綜上所述，原告陳妘蓁依系爭租約之法律關係，請求被告給
    付6,400元，及自110年12月30日起至清償日止，按週年利率
    5％計算之利息，為有理由，應予准許。至原告陳妘蓁及原告
    程海益其餘請求，則屬無據，應予駁回。
五、本件為判決基礎之事證已臻明確，兩造其餘攻擊、防禦方法
    及所提之證據，經本院審酌後，認與判決之結果不生影響，
    爰不一一論列，併此敘明。　　
六、本件原告勝訴部分，係小額程序所為被告敗訴之判決，依民
    事訴訟法第436條之20規定，應依職權宣告假執行。
七、本件訴訟費用額確定為1,000元，依民事訴訟法第436條之19
    第1項、第79條之規定，按兩造之勝敗比例分擔，判決如主
    文第3項所示。
八、訴訟費用負擔之依據：民事訴訟法第79條、第85條第1項、
    第436條之19第1項。
中　　華　　民　　國　　111 　年　　6 　　月　　2 　　日
                  臺灣臺南地方法院臺南簡易庭
                                  法  官  許育菱
以上正本係照原本作成。
如不服本判決，應於送達後20日內，向本院提出上訴狀並表明上
訴理由，如於本判決宣示後送達前提起上訴者，應於判決送達後
20日內補提上訴理由書（須附繕本）。如委任律師提起上訴者，
應一併繳納上訴審裁判費。 
依民事訴訟法第436條之24第2項之規定，對於小額程序之第一審
判決之上訴，非以其違背法令之理由，不得為之。且上訴狀內應
記載表明（一）原判決所違背之法令及其具體內容。（二）依訴
訟資料可認為原判決有違背法令之具體事實者。 
中　　華　　民　　國　　111 　年　　6 　　月　　7 　　日
                                  書記官  顏珊姍
附表：
編號 日期 原告主張被告每月應分擔電費金額（新臺幣） 被告已補貼電費金額（新臺幣） 原告主張被告短付電費金額（新臺幣） 1. 108年1月 1,055元 0元 1,055元 2. 108年2月 1,055元 800元 255元 3. 108年3月 1,055元 0元 1,055元 4. 108年4月 1,055元 800元 255元 5. 108年5月 1,055元 0元 1,055元 6. 108年6月 1,055元 800元 255元 7. 108年7月 1,055元 0元 1,055元 8. 108年8月 1,055元 800元 255元 9. 108年9月 1,055元 0元 1,055元 10. 108年10月 1,055元 800元 255元 11. 108年11月 1,055元 0元 1,055元 12. 108年12月 1,055元 800元 255元 13. 109年1月 1,055元 0元 1,055元 14. 109年2月 1,055元 800元 255元 15. 109年3月 1,055元 0元 1,055元 16. 109年4月 1,055元 800元 255元 17. 109年5月 1,055元 0元 1,055元 18. 109年6月 1,055元 800元 255元 19. 109年7月 1,055元 0元 1,055元 20. 109年8月 1,055元 800元 255元 21. 109年9月 1,055元 0元 1,055元 22. 109年10月 1,055元 800元 255元 23. 109年11月 1,055元 0元 1,055元    合   計  24,265元 8,800元 15,465元